臺北高等行政法院簡易判決
　　　　　　　　　　　　　　　　　　 96年度簡字第00060號
原　　　告　甲○○
被　　　告　交通部公路總局
代　表　人　陳晉源（局長）住同上
上列當事人間因強制汽車責任保險法事件，原告不服交通部中華
民國95年12月29日交訴字0000000000號訴願決定，提起行政訴訟
。本院判決如下：
　　主  文
原告之訴駁回。
訴訟費用由原告負擔。
　　事實及理由
一、程序說明：
　　本件因屬不服行政機關所為罰鍰處分而涉訟，其標的之金額
　　為新臺幣（下同）3 千元，係在20萬元以下，依行政訴訟法
　　第229 條第1 項第2 款、第2 項規定及司法院民國（下同）
　　92年9 月17日（92）院臺廳行一字第23681 號令，應適用簡
　　易程序，本院並依同法第233 條第1 項規定，不經言詞辯論
　　，逕行裁判。
二、事實概要：
    原告駕駛所有FYV ─318 號重型機車，於91年2 月7 日18時
    45分許，行經台北市○○路與市○○道口，經台北市政府警
    察局交通大隊大同分隊員警攔檢舉發「行車執照逾期行駛」
    ，且未出示保險證，移由被告所屬台北區監理所宜蘭監理站
    （以下稱宜蘭站）向財團法人保險事業發展中心連線查證，
    無該車於違規時投保強制汽車責任保險之紀錄，宜蘭站於91
    年3 月7 日填製宜監稽違字第43-ABU764E66號舉發違反強制
    汽車責任保險事件通知單，舉發原告違規，並載明應於91年
    4 月3 日前到案，原告逾期未到案，被告遂於95年9 月28日
    填製第43-ABU764E66-1號裁決書，裁處原告罰鍰3 千元，原
    告不服，提起訴願，經決定駁回，遂向本院提起行政訴訟。
三、兩造之聲明：
　(一)原告聲明求為判決：
    1.訴願決定及原處分均撤銷。
    2.訴訟費用由被告負擔。
　(二)被告聲明求為判決：
    1.駁回原告之訴。
    2.訴訟費用由原告負擔。
四、兩造之爭點：
  (一)原告主張之理由：
    原告所有系爭車輛90年度罰單已繳清，行車執照90年度已扣
    押至監理站，機車已無行駛，交由環保署資源回收，記憶裡
    該車有投保，保險過期，未通知車主。且強制保險法不可追
    溯以前，罰單或保險罰款已超過3年，原處分顯已超出期限
    ，違反程序，爰請求撤銷原處分及訴願決定。
  (二)被告主張之理由：
  1.按強制汽車責任保險法之立法目的係為使汽車交通事故所致
    傷害或死亡之受害人，迅速獲得基本保障，並維護道路交通
    安全。汽車所有人應依規定訂立強制汽車責任保險契約。又
    依強制汽車責任保險法第6條第4項規定，本保險之投保義務
    人應維持保險契約之有效性，於保險契約終止前，應依本法
    規定再行訂立本保險契約。是汽車所有人應主動注意汽車有
    無投保或於保險期間到期前主動續保；本案經宜蘭監理站向
    財團法人保險事業發展中心連線查證後，查無該車於違規當
    日之投保紀錄，爰依強制汽車責任保險法第49條第1項第1款
    、第50條第1項、強制汽車責任保險法施行細則第10條規定
    ，於91年3月7日以宜監稽違字第43-ABU764E66號舉發違反強
    制汽車責任保險事件通知單予以舉發，並於同年3月14日送
    達，應到案日期為91年4月3日。原告未依限期到案，遂依強
    制汽車責任保險法第50條第2項、投保義務人違反強制汽車
    責任保險事件裁決作業規定第10點第1項、11點第2項及違反
    強制汽車責任保險事件統一裁罰基準表規定於95年9月28日
    製開字第43-ABU764E66-1號違反強制汽車責任保險事件裁決
    書，裁處原告新臺幣3000元。
  2.又原告訴稱強制保險法不可追溯以前，超過3年不可追溯保
    險罰款，已超過時效乙節，依行政罰法第27條雖規定行政罰
    之裁處權，因3年期間之經過而消滅，惟該法第45條第2項規
    定，行政罰之裁處權時效，自本法施行之日起算及第46條規
    定，本法自公布後1年施行。查行政罰法於94年2月5日公布
    ，是行政罰法之裁處權時效係自95年2月5日起算，本案宜蘭
    站係於95年9月28日裁處，尚未逾3年之裁處權時效。是以本
    案於違規行為發生時，原告確有未依規定投保強制汽車責任
    險之情事，宜蘭監理站依法裁處原告新臺幣3000元罰鍰應無
    違誤，應予維持。
五、得心證之要領：
(一)、按強制汽車責任保險法第6 條1 項：「應訂立本保險契約之
    汽車所有人應依本法規定訂立本保險契約。」、第2 項：「
    前項汽車所有人未訂立本保險契約者，推定公路監理機關登
    記之所有人為投保義務人。」、第4 項：「本保險之投保義
    務人應維持保險契約之有效性，於保險契約終止前或經保險
    人依第18條第1 項規定拒絕承保時，應依本法規定再行訂立
    本保險契約。」、第49條第1 項第1 款：「投保義務人未依
    本法規定訂立本保險契約，或本保險期間屆滿前未再行訂立
    者，其處罰依下列各款規定：一、經公路監理機關或警察機
    關攔檢稽查舉發者，由公路主管機關處以罰鍰。…；為機車
    者，處新臺幣1500元以上3000元以下罰鍰。」及第50條：「
    公路監理機關於執行路邊稽查或警察機關於執行交通勤務時
    ，應查驗保險證。對於未依規定投保本保險者，應予舉發。
    投保義務人接獲違反保險事件通知單後，應於15日內到達指
    定處所聽候裁決；屆期未到案者，公路監理機關得逕行裁決
    之。…」；強制汽車責任保險法施行細則第10條：「本保險
    之保險證應隨車攜帶備驗。汽車駕駛人於公路監理機關執行
    路邊稽查或警察機關執行交通勤務，依本法第50條第1 項規
    定查驗本保險證時，應配合提示。汽車駕駛人未依前項規定
    配合提示保險證者，稽查人員應於舉發違反道路交通管理事
    件通知單保險證欄勾記或以其他方式通知公路監理機關。」
(二)、查車號FYV ─318 號重型機車，為原告所有，於91年2 月7
    日18 時45 分許，由原告駕駛，行經台北市○○路與市○○
    道口，經台北市政府警察局交通大隊大同分隊員警攔檢舉發
    「行車執照逾期行駛」，未出示保險證，且確無該車投保強
    制汽車責任險紀錄之事實，有機車車籍查詢表、強制險投保
    狀況查詢回覆表、行車執照等件在原處分卷可稽，原告未參
    加投保行駛之違規事實，堪以憑認。
(三)、歸納兩造上開之主張，本件爭執之重點在於:本件交通違規
    事實發生時，系爭機車有無投保強制汽車責任保險? 系爭機
    車有無行駛於道路上?原處分有無罹於時效?經查，本件交通
    違規事實發生時，已在強制汽車責任保險之斷保期間，如前
    所述，原告雖主張記憶裡有繳納保險費，監理站核對有誤，
    惟未提供相關證明文件或資料以供查證，且原告自承保險收
    據難找（見起訴狀第2 頁），尚難據為有利於原告之認定。
    又系爭機車係由原告駕駛，於91年2 月7 日18時45分，在台
    北市○○路與市○○道口，經警攔檢舉發，當場扣留代保管
    該車行照在案，有台北市政府警察局第ABU764466 號舉發違
    反道路交通管理事件通知單及行車執照各乙件在原處分卷可
    按，原告未依規定繳納罰鍰，嗣經宜蘭站依道路交通管理處
    罰條例第65條規定於91年11月15日逕行註銷該車牌照在案，
    是於違規當時，系爭機車牌照尚未註銷，並有行駛道路及未
    出示保險證之事實，堪以認定。又行政罰法第27條雖有行政
    罰裁處權因3 年期間經過而消滅之規定，惟行政罰法對於該
    法施行前違反行政法上義務之行為應受處罰而未經裁處，於
    行政罰法施行後，其裁處權時效之起算點原則上係自該法施
    行之日（即95年2 月5 日）起算，原處分係於95年9 月28日
    裁處，尚未罹於時效，原告主張，委無足採。
六、綜上所述，原告所訴各節，均非可採。被告以原告違反行為
    時強制汽車責任保險法第49條第1項第1款之規定，裁處3千
    元罰鍰，核無違誤，訴願決定予以維持，亦無不合。原告仍
    執前詞，訴請撤銷原處分及訴願決定，為無理由，應予駁回
    。
據上論結，本件原告之訴為無理由，爰依行政訴訟法第233條第1
項、第98條第3項前段，判決如主文。
中　　華　　民　　國　　96　　年　　3 　　月　　28　　日
                          第四庭      法  官  林惠瑜
上為正本係照原本作成。
本件以訴訟事件所涉及之法律見解具有原則性者為限，始得於本
判決送達後20日內向本院提出上訴狀並表明上訴理由，如已於本
判決宣示後送達前提起上訴者，應於判決送達後20日內補具上訴
理由（均按他造人數附繕本），且經最高行政法院許可後方得上
訴。
中　　華　　民　　國　　96　　年　　3 　　月　　28　　日
                                      書記官  劉道文
